臺灣高等法院刑事判決
109年度上易字第1973號
上  訴  人  臺灣臺北地方檢察署檢察官
被      告  張育豐


上列上訴人因被告竊盜案件，不服臺灣臺北地方法院109年度易
字第199號，中華民國109年8月31日第一審判決（起訴案號：臺
灣臺北地方檢察署108年度偵字第28095號），提起上訴，本院判
決如下：
    主  文
上訴駁回。               
    理  由
一、審判範圍：
　　檢察官起訴認被告張育豐涉犯刑法第320條第1項竊盜罪嫌，
    共二罪。原審審理後，就被告民國108年11月2日竊盜犯行，
    判處拘役30日，另就被告被訴107年5月22日所涉竊盜罪嫌部
    分為無罪諭知。嗣檢察官就原審判決前開無罪部分不服提起
    上訴，是有關被告108年11月2日犯竊盜罪，經原審判處拘役
    30日部分即已確定，本院第二審審判範圍，自以檢察官提起
    上訴即被告經原審諭知無罪部分（即被訴107年5月22日竊盜
    部分），合先敘明。 
二、經本院審理結果，認第一審判決對被告張育豐為無罪之諭知
    ，核無不當，應予維持，並引用第一審判決書記載關於無罪
    部分之證據及理由（如附件）。
三、檢察官上訴意旨以：㈠被告就其於「彩虹3C電子商場」內之
    犯行（即108年11月2日竊盜犯行），已經認罪，該案錄影翻
    拍畫面雖然模糊，但明顯可見被告當時頭戴帽子，與畫面中
    其他人並未戴帽顯有不同，似堪認被告恐係刻意戴帽以部分
    遮掩容貌來遂行其行竊之目的。再對照本案監視錄影紀錄翻
    拍照片，亦可見其他人並未戴帽，而僅有行為人1人戴帽遮
    掩並為行竊之動作。據此整體行為態樣之情況證據，似非不
    得作為認定事實之佐證。㈡被告本案所涉犯行在107年5月22
    日，距離其於108年11月2日在「彩虹3C電子商場」犯竊盜罪
    、或109年4月24日原審行準備程序時，已經相隔近2年。被
    告臉上疤痕可能是107年5月22日竊盜行為後才產生，難謂被
    告其後於臉上有疤痕，即以大約2年前行為時「監視錄影畫
    面中，未見行為人臉上有疤痕」為由，逕行推論該行為人並
    非被告。此外，人臉部疤痕因其深淺程度、錄影紀錄因鏡頭
    解析度、顏色對比等設定，以及現場拍攝角度、光影變化，
    尤其頭部是否有戴帽遮掩等情，對於攝得的人臉細部疤痕，
    並非必定能夠清晰完整呈現。因此，尚難僅憑肉眼勘驗時，
    未見監視錄影畫面中之行為人臉上有疤痕，遽行排除而認該
    行為人即非被告。㈢原審當庭勘驗本案監視錄影畫面後，檢
    察官當庭就明確陳明：「實在是太相似」等語，且證人即店
    員羅雅芳亦證述據錄影畫面之判斷，認為108年11月2日該次
    竊盜案件之行為人樣貌與本案行竊之男子很像。惟原審於羅
    雅芳作證時，並未當庭播放相關之監視錄影畫面供其仔細辨
    識，並使之與當庭的被告詳為確認，其調查證據程序似難謂
    已完備。㈣本案「紐頓電子商場」內遭竊過程之監視錄影畫
    面甚為清晰，甚且有行為人正面、極近距離的清楚影像可供
    比對，則為求發現真實，似非不可送請專業機構協助為影像
    辨識，探究是否能透過影像放大或其他專業影像處理軟體或
    技術，確認該錄影紀錄之行為人臉部是否有疤痕？並協助將
    2案現場監視錄影紀錄之行為人影像與被告為相互對比確認
    ，多方採酌前揭影像辨識專家、證人及公訴人之意見，經由
    合議庭評議後，審慎判斷查明上訴案件是否確為被告所為。
    綜上，原審判決認事用法尚有未洽，爰依法提起上訴，請撤
    銷原判決，更為適當合法之判決等語。
四、本院查：
  ㈠原判決已就公訴人所提出告訴人錢鳳儀之證述、「紐頓電子
    商場」內遭竊過程之監視錄影畫面檔案及列印資料等證據，
    詳予調查後，說明：本案監視錄影畫面中行竊之男子與被告
    雖均有戴黑框眼鏡，然被告下巴右側有明顯疤痕，該行竊男
    子下巴右側則未見此情，是否為同一人，容有疑慮；且由錢
    鳳儀、羅雅芳之證述，羅雅芳既無法確認被告案發當日是否
    有到該店，而被告為警查獲時，錢鳳儀及羅雅芳均未在場確
    認被告之相貌，僅由羅雅芳透過同行所傳之影片比對監視器
    畫面，是否誤認被告為該店行竊之男子，亦非無疑，是無證
    據證明被告涉犯107年5月22日竊盜罪嫌。公訴人所提上開證
    據，未達通常一般人均不致有所懷疑，而得以確信其為真實
    之程度，無從形成被告有罪之確信，乃對被告為無罪之諭知
    等語。故原判決已詳予論述對被告為無罪諭知之理由，核無
    不當。
　㈡被告前於87年7月12日前往國防醫學院三軍總醫院急診治療，
    經診斷為右側顳骨部割傷併骨折、頸部撕裂傷及顏面神經受
    損，於就診時有顏面外傷之情形，亦有該院109年11月11日
    院三醫勤字第1090113837號函、109年11月10日院三病歷字
    第1090116817號函所附病歷資料可參（見本院卷第64-1、43
    至64頁），是被告辯稱其下巴右側疤痕係於20幾年前受傷所
    致等語，應可採信。檢察官上訴指被告臉上疤痕可能是107
    年5月22日竊盜行為後才產生云云，顯屬無據。
　㈢而觀之本案監視錄影光碟經原審勘驗之截圖1至15（原審卷第
    47至61頁），行竊之人有相當時間面向監視器鏡頭，甚於截
    圖15之畫面係將頭些微左轉而可見其右側臉部，該畫面並未
    見有與被告相似位於下巴右側之疤痕；且經本院檢送被告10
    8年11月2日在彩虹3C電子商場所犯竊盜犯行之監視錄影光碟
    、本案被訴於107年5月22日在紐頓電子商場竊盜之監視錄影
    光碟，及被告於原審當庭拍攝之照片等囑託內政部警政署刑
    事警察局為影像之鑑定，鑑定結果為：因影像欠清晰，無足
    資辨識之特徵，無法認定等語，有該局109年11月10日刑鑑
    字第1098016083號函及所附輸出影像在卷可稽（見本院卷第
    67至71頁）。是本件雖經將相關影像囑託鑑定機關鑑定，亦
    無從確認被告即為本案行竊之人。
　㈣羅雅芳為本案紐頓電子商場之店員，與被告並無其他相識之
    情，且就本案案發當日被告是否前往該店消費並無任何印象
    ，亦為其證述在卷（見原審卷第124頁），是羅雅芳既未曾
    親自面對被告，則其對於被告身材、外型之特徵能否有足夠
    能力或資訊辨識，尚非無疑；且羅雅芳於原審經檢察官詰問
    可否確認當天偷東西之人係在場之被告時，亦已證述不確定
    ，時間久了等語（見原審卷第124頁），從而，自難僅憑羅
    雅芳於本案提起告訴前，單純藉由個人觀覽本案錄影監視畫
    面與所獲取其他店家傳送之他案錄影畫面相互比對之結果遽
    認該行竊之人即為被告。是檢察官上訴認原審未使羅雅芳當
    庭辨識監視錄影畫面以確認是否為在場之被告，有調查證據
    程序未完備之疏漏乙節，並無理由。
  ㈤至依本案監視錄影畫面顯示，該行竊之人戴有帽子，雖與被
    告另案108年11月2日行竊之時亦戴有帽子之情相同，然此外
    ，並未見2人有何其他外型、裝扮相同之情，足以辨識確認
    該2畫面中行竊之人同一，而戴帽子並非特殊裝扮，檢察官
    以2個監視錄影畫面行竊之人均戴帽子即指係被告行竊慣常
    之掩飾動作而作為情況證據云云，亦難憑採。
　㈥綜上，檢察官就被告無罪部分提起上訴，仍執前詞指摘原判
    決，就原審依職權為證據取捨及心證形成之事項，反覆爭執
    ，復未提出其他積極事證證明被告確有竊盜犯行，供本院調
    查審酌，其上訴無理由，應予駁回。　　
據上論斷，應依刑事訴訟法第373條、第368條，判決如主文。
本案經臺灣臺北地方檢察署檢察官黃筵銘提起公訴，同署檢察官
呂俊儒提起上訴，臺灣高等檢察署檢察官丁俊成到庭執行職務。
中　　華　　民　　國　　109 　年　　12　　月　　22　　日
                  刑事第十四庭  審判長法　官  黃斯偉
                                      法　官  程克琳
                                      法　官  黎惠萍
以上正本證明與原本無異。
不得上訴。
                                      書記官  李格瑤
中　　華　　民　　國　　109 　年　　12　　月　　22　　日
附件:
臺灣臺北地方法院刑事判決
109年度易字第199號
公　訴　人　臺灣臺北地方檢察署檢察官
被　　　告　張育豐　
　　　　　　　　　　
　　　　　　　　　　
上列被告因竊盜案件，經檢察官提起公訴（108年度偵字第28095
號），本院判決如下：
    主  文
張育豐犯竊盜罪，處拘役參拾日，如易科罰金，以新臺幣壹仟元
折算壹日。
其餘被訴部分無罪。 
    事  實
一、張育豐意圖為自己不法所有，基於竊盜之犯意於民國108年1
    1月2日中午12時25分許，在彩虹3C電子商場（址設臺北市○○
    區○○路0段00號1樓）徒手竊取由該店店長張書豪所管領、置
    放在貨架上之asus牌筆記型電腦1臺（價值新臺幣《下同》3萬
    5,800元），並於得手後藏放在外套內離開。嗣張書豪於同
    日中午12時50分許調閱監視器畫面發現張育豐上開犯行，復
    於同日下午1時許在中正區八德路1段68號附近發現張育豐行
    蹤後報警處理，並經警扣得上開筆記型電腦1臺。
二、案經張書豪訴由臺北市政府警察局中正第一分局報告臺灣臺
    北地方檢察署檢察官偵查後起訴。
    理  由
壹、程序方面
一、按被告以外之人於審判外之陳述，雖不符刑事訴訟法第159
    條之1至第159條之4規定，而經當事人於審判程序同意作為
    證據，法院審酌該言詞陳述或書面陳述作成時之情況，認為
    適當者，亦得為證據；當事人、代理人或辯護人於法院調查
    證據時，知有該法第159條第1項不得為證據之情形，而未於
    言詞辯論終結前聲明異議者，視為有前項之同意，同法第15
    9條之5定有明文。本件當事人對於本判決所引用下述被告張
    育豐以外之人於審判外之陳述，均未爭執其證據能力，本院
    審酌該等證據作成時之情況，並無不宜作為證據或證明力明
    顯過低之情事，以之作為證據應屬適當，依刑事訴訟法第15
    9條之5第1項規定，均得作為證據。
二、本判決所引用之非供述證據，查無違反法定程序取得之情形
    ，依刑事訴訟法第158條之4規定反面解釋，均具證據能力。
貳、得心證之理由
一、前揭事實業據被告於警詢、本院審理中均坦承不諱（偵字卷
    第10頁、本院易字卷第128頁），核與證人即告訴人張書豪
    於警詢所證相符（偵字卷第13-15頁），並有扣案之asus牌
    筆記型電腦1臺可佐（偵字卷第41-47頁），復有該店家監視
    器攝得畫面檔案及照片、贓物認領保管單等件可憑（偵字卷
    第49-53頁），可作為其自白之補強證據所用，足認被告上
    開任意性自白與事實相符，應堪採認。
二、綜上，本件事證明確，被告犯行堪以認定，應予依法論科。
參、論罪科刑
一、核被告所為，係犯刑法第320條第1項之竊盜罪。被告前因施
    用毒品案件，經本院以105年度審簡字第1053號判決判處有
    期徒刑2月確定，並於105年11月22日易科罰金執行完畢等情
    ，有臺灣高等法院被告前案紀錄表乙份在卷可參，其於受有
    期徒刑之執行完畢後，5年以內故意再犯本案有期徒刑以上
    之罪，為累犯，本院審酌司法院釋字第775號解釋意旨，認
    被告構成累犯之前案與本案犯罪類型、罪質均不相同，足認
    被告並無特別惡性及刑罰反應力薄弱之情，爰裁量不加重其
    本刑。
二、爰以行為人責任為基礎，審酌被告有多次竊盜之犯罪前科，
    有臺灣高等法院被告前案紀錄表在卷可憑，且時值壯年，非
    無謀生能力，竟未記取教訓，徒手竊取上開筆記型電腦1臺
    （價值3萬5,800元）；惟犯後坦承犯行，且與告訴人達成調
    解並賠償其損害完畢，有本院調解筆錄及告訴代理人陳建樺
    所述可憑（本院審易字卷第61頁、第69頁），兼衡其經濟狀
    況勉持，現無業等一切情狀，量處如主文所示之刑，並諭知
    易科罰金之折算標準，以示懲儆。
三、另被告所竊取告訴人之筆記型電腦1臺，雖屬本案犯罪所得
    ，惟已返還予告訴人等情，有贓物認領保管單1紙附卷可參
    （偵字卷第53頁），是該犯罪所得既已合法發還告訴人，依
    刑法第38條之1第5項之規定，爰不予宣告沒收。
肆、無罪部分：
一、公訴意旨另以：被告意圖為自己不法所有，基於竊盜之犯意
    ，於107年5月22日下午5時40分許，在址設臺北市○○區○○路0
    段00號1樓之「紐頓電子商場」內，徒手竊取由告訴人即該
    店經理錢鳳儀所管領、置放在貨架上之電腦顯示卡1張（價
    值8,500元），並於得手後藏放在自己上衣內，且立即離開
    現場逃逸。嗣告訴人於當日晚間盤點貨品時，因發現存貨數
    量短少，遂調閱店內監視器畫面查看，始得悉上情（當時並
    未報警處理），後因被告於108年11月2日下午1時許在彩虹3
    C電子商場行竊為警查獲，告訴人接獲附近店家告知後遂出
    外查看，發現被告竟為前述在店內行竊之人，即報警處理，
    因認被告涉犯刑法第320條第1項之竊盜罪云云。
二、按犯罪事實應依證據認定之，無證據不得認定犯罪事實；不
    能證明被告犯罪者，應諭知無罪之判決；刑事訴訟法第154
    條第2項、第301條第1項分別定有明文。又事實之認定，應
    憑證據，如未能發現相當證據，或證據不足以證明，自不能
    以推測或擬制之方法，為裁判基礎；且認定犯罪事實所憑之
    證據，雖不以直接證據為限，間接證據亦包括在內，然而無
    論直接證據或間接證據，其為訴訟上之證明，須於通常一般
    之人均不致有所懷疑，而得確信其為真實之程度者，始得據
    為有罪之認定，倘其證明尚未達到此一程度，而有合理之懷
    疑存在而無從使事實審法院得有罪之確信時，即應由法院為
    諭知被告無罪之判決（最高法院40年台上字第86號判例意旨
    、76年台上字第4986號判例意旨參照）。復按告訴人之告訴
    ，係以使被告受刑事訴追為目的，是其陳述是否與事實相符
    ，仍應調查其他證據以資審認；且告訴人就被害經過所為之
    陳述，其目的在於使被告受刑事訴追處罰，與被告處於絕對
    相反之立場，是告訴人縱立於證人地位具結而為陳述，其供
    述證據之證明力仍較與被告無利害關係之一般證人之陳述為
    薄弱。從而，告訴人就被害經過之陳述，除須無瑕疵可指，
    且須就其他方面調查又與事實相符，亦即仍應調查其他補強
    證據以擔保其陳述確有相當之真實性，始得採為論罪科刑之
    依據（最高法院52年台上字第1300號判例、98年度台上字第
    7056號判決意旨參照）。
三、公訴意旨認被告所涉竊盜犯行，無非係以告訴人於警詢及審
    判中之供述、證人即店員羅雅芳於審判中之證述、本院勘驗
    筆錄及擷圖、彩虹3C電子商場及被害商場監視器攝得畫面檔
    案及商品列印資料等為其論據。
四、訊據被告堅詞否認有此竊盜犯行，辯稱：本件竊案並無我所
    為，該店監視器畫面內之男子並非我本人等語。
（一）不爭執事項
　　　案發當日告訴人店內遭1名男子徒手行竊電腦顯示卡1張，
      其得手後即離去等情，業經本院於109年4月24日當庭勘驗
      該店監視器錄影光碟內容屬實（本院易字卷第45-61頁）
      ，核與證人即告訴人於警詢及審判中、證人即店員羅雅芳
      於審判中之證述相符（偵字卷第17-19頁、本院易字卷第1
      04-106頁、第122-124頁），並有該商品列印資料可佐（
      偵字卷第59-61頁），且被告不爭執上開經過（本院易字
      卷第44頁），此情已足認定。是本件應審究者為，該竊案
      是否係被告所為？抑或如其所辯，行竊之男子並非被告？
      經查：
（二）經本院勘驗紐頓電子商場監視器錄影光碟，影片中行竊之
      男子與到庭被告雖均有戴黑框眼鏡，然被告下巴右側有明
      顯疤痕，惟該行竊男子下巴右側未見此情，有本院勘驗筆
      錄、擷圖及被告當庭所拍之照片可憑（本院易卷第45-46
      頁、第63-69頁），則是否為同一人，容有疑慮，且觀諸
      彩虹3C電子商場之監視器擷圖（偵字卷第49-51頁），該
      監視器畫面畫質模糊，亦無法確認被告是否為在紐頓電子
      商場行竊之男子，則該竊案是否係被告所為，已非無疑。
（三）就被告為警查獲之經過部分
　　　告訴人於審判中證稱：「因被告行竊彩虹3C電子商場為警
      查獲，店員羅雅芳認為與本店先前行竊之男子相像，故向
      警方報案」（本院易字卷第104-106頁），而證人即店員
      羅雅芳於審判中證述：「我案發當日（即107年5月22日）
      有上班，惟無印象有看到被告到本店」、「當天（即108
      年11月2日）是同行傳被告之影片給我們，經比對本店監
      視器畫面，覺得被告之髮型、眼鏡、身材與監視器內之行
      竊男子很像，故向警方報案，惟我未在現場看到被告之完
      整長相」（本院易字卷第123-124頁），則店員羅雅芳既
      無法確認被告案發當日是否有到該店，且被告為警查獲時
      ，告訴人及羅雅芳均未在場確認被告之相貌，僅由店員羅
      雅芳透過同行所傳之被告影片比對監視器畫面，故羅雅芳
      是否誤認被告為該店行竊之男子，亦非無疑。
（四）從而，公訴意旨所提出用以證明被告犯罪之監視器錄影光
      碟及翻拍照片，依肉眼方式檢驗結果，無法確認是否為被
      告所為，即有合理懷疑存在，顯見公訴人所舉之證據，尚
      無法證明被告確有此竊盜之犯行。
五、綜上所述，公訴人所舉之上開論據，無從使通常一般之人不
    致有所懷疑，而得確信被告有前揭公訴意旨所指之竊盜犯行
    ，尚不足以使本院形成被告犯上開罪嫌之確信心證，且卷內
    復無其他積極證據足資證明被告有前述公訴人所指之犯行，
    既不能證明被告犯罪，揆諸前揭說明，此部分應為被告無罪
    之諭知。
據上論斷，應依刑事訴訟法第299條第1項前段、第301條第1項，
刑法第320條第1項、第41條第1項前段，刑法施行法第1條之1，
判決如主文。
本案經檢察官黃筵銘提起公訴，檢察官李山明到庭執行職務。
中　　華　　民　　國　　109 　年　　8 　　月　　31　　日
                  刑事第八庭  法  官  楊世賢
上正本證明與原本無異。 
如不服本判決應於收受送達後20日內向本院提出上訴書狀，並應
敘述具體理由；其未敘述上訴理由者，應於上訴期間屆滿後20日
內向本院補提理由書（均須按他造當事人之人數附繕本）「切勿
逕送上級法院」。告訴人或被害人如對於本判決不服者，應具備
理由請求檢察官上訴，其上訴期間之計算係以檢察官收受判決正
本之日期為準。 
　　　　　　　　　            書記官  張華瓊 
中　　華　　民　　國　　109 　年　　8 　　月　　31　　日
附錄本案論罪科刑法條：
刑法第320條第1項
意圖為自己或第三人不法之所有，而竊取他人之動產者，為竊盜
罪，處5年以下有期徒刑、拘役或50萬元以下罰金。
意圖為自己或第三人不法之利益，而竊佔他人之不動產者，依前
項之規定處斷。
前二項之未遂犯罰之。